【裁判字號】    95,簡上,870
【裁判日期】    951004
【裁判案由】    詐欺
【裁判全文】
臺灣高雄地方法院刑事判決             95年度簡上字第870號
上  訴  人
即  被  告  丙○○
                      之5
上列上訴人因詐欺案件，不服本院高雄簡易庭95年度簡字第3697
號刑事第一審簡易判決（聲請簡易判決處刑案號：臺灣高雄地方
法院檢察署95年度偵字第12943 號），提起上訴，本院管轄之第
二審合議庭判決如下：
    主  文
上訴駁回。
丙○○緩刑貳年。
    事  實
一、丙○○雖可預見一般取得他人金融帳戶、金融卡、密碼使用
    之行徑，常與財產犯罪有密切之關聯，可能係為掩飾不法之
    財產犯罪，避免有偵查犯罪權限之執法人員循線查緝，以確
    保犯罪所得之不法利益，並掩人耳目，竟仍以縱有人以其金
    融帳戶實施詐欺取財犯行，亦不違背其本意之幫助犯意，經
    由某報紙廣告得知有某姓名年籍不詳之成年男子，欲收購金
    融機構之帳戶後，於民國（下同）95年2 月20日10時許，在
    中國信託商業銀行高雄分行（下稱中信銀行）開戶後，隨即
    至高雄市前金區○○○路168 號前，將其上揭中信銀行之帳
    號：00000-0000 000號帳戶存摺、金融卡及密碼以新台幣（
    下同）3,000 元之代價提供予姓名、年籍均不詳之該成年男
    子使用，而供其遂行詐欺犯行。嗣該成年男子即意圖為自己
    或他人不法所有之詐欺犯意聯絡，於同年3 月8 日11時50分
    許，自行或交由其他姓名、年籍不詳之成年不法分子，自稱
    為台北地檢署劉姓書記官以撥打手機之方式，向不知情之乙
    ○○佯稱其涉嫌參與他人犯罪為由，需到銀行辦理語音轉帳
    功能，致乙○○不疑有他陷於錯誤，而於同日某時許依指示
    至高雄縣路竹鄉第一商業銀行路竹分行（下稱第一銀行）辦
    理電話語音轉帳功能，並匯款61,005元至上開丙○○之中信
    銀行帳戶內。嗣因丙○○前往第一銀行辦理存摺及提款卡補
    發時，經行員許惠華發現該帳戶係警示帳戶，乃報警循線查
    悉上情。
二、案經臺灣高雄市政府警察局新興分局報告高雄地方法院檢察
    署檢察官聲請簡易判決處刑。
    理  由
壹、證據能力方面
    本件告訴人乙○○ (下稱告訴人)、 證人即銀行行員許惠華
    於警詢中之陳述，為被告以外之人於審判外之言詞陳述，而
    卷附告訴人第一銀行路竹分行帳戶及交易紀錄1 份，則係被
    告以外之人於審判外之書面陳述，而公訴人及被告，就上開
    言詞及書面陳述，或未於本院審理過程中聲明異議，或同意
    將上開陳述作為證據，本院並審酌前開言詞及書面陳述作成
    時之情況均屬正常，且與本案相關之待證事實具有關連性，
    認適當作為證據，依刑事訴訟法第159 條之5 第1 項、第2
    項之規定，認上開陳述均具有證據能力。
貳、實體方面
一、上揭犯罪事實業據被告丙○○於本院準備程序中坦承不諱，
    核與告訴人、證人即銀行行員許惠華證述之情節，大致相符
    ，且有被告丙○○中國信託商業銀行0000000000
    00號帳戶對帳單、告訴人第一商業銀行路竹分行帳戶交易
    紀錄各1 份在卷可稽，是被告之自白與事實相符，洵堪採信
    。本案事證明確，被告犯行堪以認定。
二、被告行為後，如附表所示之相關法律亦均業經變更，並俱於
    95年7 月1 日施行，玆經整體比較結果，裁判時法並未較為
    有利，從而依刑法第2 條第1 項規定，自應適用各該行為時
    法甚明。取得、持用上開帳戶之人，基於意圖為自己不法所
    有之犯意，向被害人乙○○施用詐術，以事實欄所示詐騙手
    段向被害人詐財，致使被害人因陷於錯誤而匯款入上開帳戶
    ，該取得、持用帳之人應依修正前刑法第339 條第1 項之詐
    欺取財罪論處。惟被告單純提供上開帳戶予他人使用之行為
    ，並不能逕與向被害人施以欺罔之詐術行為等視，且亦無證
    據證明被告有參與詐欺取財犯行之構成要件行為，是被告所
    為僅係對於他人遂行之詐欺取財犯行，資以助力，核其所為
    ，係犯修正前刑法第339 條第1 項、刑法第30條第1 項前段
    之詐欺取財罪幫助犯，爰依刑法第30條第2 項之規定，減輕
    其刑。
三、原審以被告犯罪事證明確，因而適用修正前（下同）刑法第
    30 條 、第339 條第1 項、第41條第1 項前段，罰金罰鍰提
    高標準條例第1 條前段、刪除前同條例第2 條規定，並審酌
    被告貪圖小利，將上開帳戶提供不法分子使用，致使真正犯
    罪者難以被查獲，助長社會犯罪風氣，實有不該，另考量被
    告並無前科，被害人僅1 人，遭詐欺匯款之金額為新台幣61
    005 元，被告犯後否認犯行，未與被害人和解，及檢察官聲
    請求處有期徒刑5 月等一切情狀，量處有期徒刑4 月，並諭
    知易科罰金之折算標準，經核原判決認事用法並無違誤，量
    刑亦屬允當。上訴人以原審量刑過重為由提起上訴，指摘原
    判決不當，為無理由，應予駁回。至原審雖未及為新舊法比
    較，惟現行刑法第2 條第1 項以適用行為時法為原則，且
    本案經比較結果，仍應適用行為時法為原則，已如前述，是
    原判決適用行為時法即無不當，併予敘明。
四、被告未曾受有期徒刑以上刑之宣告，有臺灣高等法院被告前
    案紀錄表在卷可按。其因一時失慮，致罹刑典，於本院準備
    程序時坦承犯行，且於本院審理中已與被害人達成和解，有
    陳報狀及和解書及收據在卷可查。本院認其經此偵審程序，
    當能知所警惕，應無再犯之虞，所宣告之刑以暫不執行為適
    當，爰依修正後刑法第74條第1 款之規定（最高法院95年第
    8 次刑事庭會議決議），併予宣告緩刑2 年，用啟自新。
五、又上訴人經合法傳喚，無正當理由於審理程序不到庭，爰依
    刑事訴訟法第371 條規定，不待其陳述，由檢察官一造辯論
    而逕行判決，併此敘明。
據上論斷：應依刑事訴訟法第455 條之1 第1 項、第3 項、第
368 條、第371條、第74條第2款，判決如主文。
本案經檢察官甲○○到庭執行職務。
中    華    民    國    95    年    10    月    4    日
                  刑事第五庭    審判長法  官  李嘉興
                                      法  官  陳君杰
                                      法  官  張金柱
以上正本證明與原本無異。
本件不得上訴。
中    華    民    國    95    年    10    月    11    日
                                      書記官  蘇  豫
附錄本案論罪科刑法條全文：
刑法第30條幫助他人犯罪者，為從犯。雖他人不知幫助之情者，
亦同。
從犯之處罰，得按正犯之刑減輕之。
刑法第339 條意圖為自己或第三人不法之所有，以詐術使人將本
人或第三人之物交付者，處5 年以下有期徒刑、拘役或科或併科
1 千元以下罰金。
以前項方法得財產上不法之利益或使第三人得之者，亦同。
前二項之未遂犯罰之。
┌───────────────────────────────────────────────┐
│附表：                                                                                        │
├──────┬─────────────┬─────────────┬───────┬────┤
│相關變更條文│行為時法（下稱舊法）之內容│裁判時法（下稱新法）之內容│比  較  理  由│備    註│
├──────┼─────────────┼─────────────┼───────┼────┤
│【罰金刑貨幣│依法律應處罰金、罰鍰者，就│中華民國94年1 月7 日法修正│刑法之貨幣單位│經按現行│
│單位之變更】│其原定數額得提高為2 倍至10│施行後，刑法分則編所定罰金│由「元（指銀元│法規所定│
│罰金罰鍰提高│倍（刑法乃係定明10倍）。第│之貨幣單位為新臺幣。94年1 │）」變更為「新│貨幣單位│
│標準條例第1 │1 條所定得提高倍數之規定，│月7 日刑法修正時，刑法分則│臺幣」，且刑法│折算新臺│
│條前段、第5 │於本條例修正後制定之法律，│編未修正之條文定有罰金者，│分則之罰金數額│幣條例第│
│條→刑法施行│不適用之；本條例修正前公布│自94年1 月7 日刑法修正施行│，亦視該分則先│2 條之規│
│法第1 之1條 │之法律，於本條例修正後修正│後，就其所定數額提高為30倍│前曾修正與否，│定折算後│
│第1 項、第2 │其罰金罰鍰數額或法律經全部│。但72年6 月26日至94年1 月│而分別提高3 或│等值，是│
│項          │修正而其罰金罰鍰數額未予變│7 日新增或修正之條文，就其│30倍。        │以新法並│
│            │更者，亦同。              │所定數額提高為3 倍。      │              │未較有利│
│            │                          │                          │              │。      │
├──────┼─────────────┼─────────────┼───────┼────┤
│刑法第33條第│罰金：（銀元）1 元以上。  │罰金：新臺幣1000元以上…。│罰金刑之下限，│舊法有利│
│5 款：罰金刑│                          │                          │由銀元10元（亦│        │
│下限變更    │                          │                          │經提高）即新臺│        │
│            │                          │                          │幣30元，提高為│        │
│            │                          │                          │新臺幣1000元  │        │
├──────┼─────────────┼─────────────┼───────┼────┤
│【易科罰金折│犯最重本刑為5 年以下有期徒│犯最重本刑為5 年以下有期徒│易科罰金折算標│舊法有利│
│算標準變更】│刑以下之刑之罪，而受6 個月│刑以下之刑之罪，而受6 個月│準由銀元300 元│        │
│修正前刑法第│以下有期徒刑或拘役之宣告…│以下有期徒刑或拘役之宣告者│即新臺幣900 元│        │
│41條第1 項前│得以（銀元，下同）1 元以上│，得以新臺幣1000元、2000元│，提高為以新臺│        │
│段、修正前罰│3 元以下折算1 日，易科罰金│或3000元折算1 日，易科罰金│幣1000元、2000│        │
│金罰鍰提高標│。依刑法第41條易科罰金…就│。                        │元或3000元折算│        │
│準條例第2 條│其原定數額提高為100 倍折算│                          │1日           │        │
│→現行刑法第│1 日；法律所定罰金數額未依│                          │              │        │
│41 條 第1 項│本條例提高倍數，或其處罰法│                          │              │        │
│前段        │條無罰金刑之規定者，亦同。│                          │              │        │
╠═══╤══╪═════════════╧═════════════╧═══════╪════╡
║整體比│舊法│詐欺罪                                                                │舊法最低│
║      │    │5 年以下有期徒刑、拘役或銀元10000 元即新臺幣30000 元以下、銀元10元即新│度刑及易│
║      │    │臺幣30元以上罰金                                                      │科罰金之│
║      ├──┼───────────────────────────────────┤標準均較│
║較結果│新法│5 年以下有期徒刑、拘役或新臺幣3 萬元以下、新臺幣1000元以上罰金        │低，較為│
║      │    │                                                                      │有利    │
╚═══╧══╧═══════════════════════════════════╧════╛


司法院資訊處製作；財團法人民間司法改革基金會備份。
